臺灣苗栗地方法院民事判決
110年度簡上字第68號
上  訴  人  孫汶源  

訴訟代理人  羅一順律師
被上訴人    陳威儒  


上列當事人間請求侵權行為損害賠償事件，上訴人對於民國110
年10月28日本院苗栗簡易庭110年度苗簡字第196號第一審判決提
起上訴，本院於111年6月15日辯論終結，判決如下：    
    主      文
上訴駁回。
第二審訴訟費用由上訴人負擔。
    事實及理由
一、被上訴人起訴主張：如原判決事實及理由欄貳、實體方面、
    一。
二、上訴人抗辯：如原判決事實及理由欄貳、實體方面、二。
三、原審判決命：
　　㈠上訴人給付被上訴人新臺幣（下同）632,758元，及自107
      年5月16日起至清償日止，按週年利率5%計算之利息。
　　㈡被上訴人其餘之訴駁回。
四、上訴人不服前項判決提起上訴，於本院另補陳：被上訴人於
    車禍後隔年107年警職所得為705,857元、108年度為771,500
    元、109年度為846,165元，其車禍後薪資並未減少，未生實
    際損害，自不得請求勞動能力損害賠償。且被上訴人為公務
    人員，其薪資待遇、職級於通常情形下，均會逐步提升，故
    原審判決以每月全額薪資60,000元計算，顯然過高。又被上
    訴人每月收入僅得計算現有薪俸及專業加給，不應計算其他
    警勤加給。另被上訴人既未受有勞動能力減損之損害，原審
    認定之慰撫金數額200,000元，顯然過高等語。並聲明：
　　㈠原判決不利上訴人部分廢棄。
　　㈡被上訴人於第一審之訴駁回。
五、被上訴人則陳以：其更改其勞動能力損害賠償之計算方式，
    以111年1月至4月之平均薪資71,420元為基準，請求自111年
    7月1日起至139年11月20日止之勞動能力損害等語。並聲明
    ：上訴駁回。
六、本院為行集中審理協同兩造整理及協議簡化爭點如下：
　　㈠兩造不爭執事項
　　⒈被上訴人為苗栗縣警察局頭份分局員警，其於105 年12月1
      8日下午4 時30分許，騎乘車牌號碼000-000 號普通重型
      機車（該車登記為苗栗縣警察局所有）即陳車，沿台三線
      由北往南方向行駛至苗124 縣道及台三線之三岔路口時，
      竟疏未注意，貿然左轉彎駛入上開三岔路口，而與上訴人
      騎乘之車牌號碼000-0000號大型重型機車撞擊而發生車禍
      。被上訴人因此車禍而受有右股骨幹粉碎開放性骨折、右
      側第三近端指骨開放性骨折之傷害。
　　⒉被上訴人騎乘陳車左轉彎時，未注意停讓直行車先行，即
      貿然左轉彎，就本車禍之發生與有過失，兩造之過失比例
      各為50% 。
　　⒊兩造同意下列損害賠償項目之金額計算及計算標準：
　　　⑴醫療費用110,263元。
　　  ⑵交通費用5,270元。
　　  ⑶看護費用82,000元。
　　　⑷財物損失3,500元。
　　　⑸關於勞動能力損害：
　      ①國立臺灣大學醫學院附設醫院鑑定後，鑑定結果認為
          勞動力減損比例為7%。
　      ②被上訴人於車禍後之107 年警職所得為705,857 元、1
          08 年度為771,500 元、109 年度為846,165 元，上
          開期間之實際勞動收入未減少。
　      ③被上訴人於111 年1 月薪資57,691元(超勤加給13,984
           元) 、2 月薪資57,691元(超勤加給16,896元) 、3
          月薪資63,046元(超勤加給16,896元) 、4 月薪資59,
          476元，平均月薪為71,420元(285,680÷4=71,420)。
　      ④被上訴人勞動力減損計算期間自111 年7 月1 日至139
          年11月20日止。
　　⒋被上訴人受領強制汽車責任險給付71,640元。
　　⒌被上訴人學歷為大學畢業，現職為警察；上訴人學歷為大
      學肄業，現職為服務業。
　　㈢兩造爭執事項
　　⒈被上訴人自111 年7 月1 日起之月勞動收入，應以多少計
      算為準？
　　⒉被上訴人請求之慰撫金以若干為適當？
七、本院之判斷
    除引用原判決事實及理由欄貳、實體方面、四、㈠及㈡、⒈⒉⒊
    ，此外：
　　㈠關於爭點⒈被上訴人自111 年7 月1 日起之月勞動收入，應
      以多少計算為準？
　　　⒈經查，被上訴人於111 年1 月薪資57,691元(超勤加給13
        984 元) 、2 月薪資57,691元(超勤加給16,896元) 、3
        月薪資63,046元(超勤加給16,896元) 、4 月薪資59,47
        6元等節，為兩造所不爭執，堪以認定。而警勤加給是
        按照員警之勤務繁重程度，每月固定給付定額，與性質
        上為加班費之超勤加給，均核屬經常性給與之工資，故
        應加總被上訴人前揭之薪資(內含薪俸、專業加給、警
        勤加給)及超勤加給，取其平均，準此，被上訴人之每
        月勞動收入核計71,420元(285,680÷4=71,420)。上訴人
        抗辯：被上訴人之薪資應僅以薪俸、專業加給計算，不
        含其他警勤加給等云云，並不可採。
　　　⒉按因勞動能力減少所生之損害，不以實際已發生者為限
        ，即將來之收益，因勞動能力減少之結果而不能獲致者
        ，被害人亦得請求賠償(最高法院111年度台上字第585
        號判決)。被上訴人原無身體健康問題，其車禍後業經
        專業鑑定受有7%之勞動力損害，可想見其實際之工作效
        能亦受影響。又員警的工作重視勞動、體能，依被上訴
        人所述：其雖仍任職公職警察，但於車禍後被調動職務
        ，而員警的長年訓練，如三千公尺跑步及打靶的成績受
        到影響，不如以往等節，此為上訴人所不爭執。在其職
        場所受之體能考核勢將弱於同儕，不利其將來長遠之升
        遷、晉級，衡情將來因此可增獲之收益減少，自不能以
        其107至110年之收入未減，即認其未受有勞動能力損害
        。再按民事訴訟法第222條第2項：當事人已證明受有損
        害而不能證明其數額或證明顯有重大困難者，法院應審
        酌一切情況，依所得心證定其數額。本院參諸被上訴人
        現階段之月勞動收入71,420元(111年1月至4月)，專業
        鑑定勞動力減損比例為7%，及其體能狀況不利於平日職
        務之執行、將來升遷或轉職可獲致之利益等節，認其勞
        動損害平均每年為58,800元(70,0007%12₌58,800)，
        就其主張勞動力損害期間111年7月1日起至139年11月20
        日止，依霍夫曼式計算法扣除中間利息（首期給付不扣
        除中間利息），核計其勞動能力損害之金額為1,056,43
        5元【計算方式為：58,800×17.00000000+(58,800×0.00
        00000)×(18.00000000-00.00000000)=1,056,435.00000
        00000。其中17.00000000為年別單利5%第28年霍夫曼累
        計係數，18.00000000為年別單利5%第29年霍夫曼累計
        係數，0.0000000為未滿一年部分折算年數之比例(142/
        365=0.0000000)。採四捨五入，元以下進位】。上訴人
        抗辯：被上訴人107至109年之所得未有減少，實際收入
        未損失，不能請求勞動能力損害云云，自不足採。另因
        被上訴人就其敗訴部分未據上訴，基於不利益變更禁止
        原則，本院不得於上訴人上訴後為其更不利之判決，故
        被上訴人此部分得請求之數額，仍應依原判決所認定之
        1,007,762元為準。
　　㈡關於爭點⒉被上訴人請求之慰撫金以若干為適當？
　　  按精神慰撫金之酌定，除被害人所受之傷害程度外，尚應
      審酌兩造之身分地位與經濟狀況、教育程度、加害程度等
      節以定之。查被上訴人車禍時20幾歲，甫任員警，於員警
      生涯開展之際，即因車禍受有右股骨幹粉碎開放性骨折、
      右側第三近端指骨開放性骨折，經歷住院，長時間之治療
      、復健，精神上應受有痛苦。而被上訴人學歷為大學畢業
      ，現職為警察，107、108、109年度所得為710,378元、77
      2,554元、828,436元，名下有汽車1部；上訴人學歷為大
      學肄業，現職為服務業，107年、108、109年度所得為78,
      137元、322,110元、539,261元，名下有房屋1棟、土地2
      筆等節，除據兩造陳明在卷，並有本院調取之兩造稅務電
      子閘門財產所得調件明細表（見本院卷附之密封袋）在卷
      足參。本院審酌前述兩造之身分地位、經濟狀況及被上訴
      人所受傷勢、上訴人過失駕車之歸責程度等一切情狀，認
      被上訴人請求賠償慰撫金以200,000元為適當，原審判定
      之慰撫金數額自屬公允。
　　㈢綜上，被上訴人得請求1,408,795元（醫療費用110,263＋交
      通費用5,270＋看護費用82,000＋財物損失3,500＋勞動能力
      損害1,007,762＋慰撫金200,000＝1,408,795）。再依被上
      訴人之過失比例五成減免上訴人之賠償責任，故上訴人應
      賠償被上訴人704,398元(1,408,795× 50%＝704,398，元以
      下四捨五入)。另扣除被上訴人所受領之責任險給付71,64
      0元，被上訴人請求上訴人賠償632,758元(704,398－71,64
      0＝632,758)，應屬有據。
八、綜上所述，被上訴人依民法第184條第1項前段、第191條之2
    、第193條第1項、第195條規定請求上訴人給付632,758元，
    及自107年5月16日起至清償日止，按週年利率5%計算之利息
    ，為有理由，應予准許。逾此範圍之請求，則無理由，應予
    駁回。原審就上開應准許部分，判命上訴人如數給付，就上
    開不應准許部分，為被上訴人敗訴之判決，均核無不合。上
    訴意旨指摘原判決不當，求予廢棄改判，為無理由，應予駁
    回。
九、據上論結，本件上訴為無理由，依民事訴訟法第436 條之1
    第3 項、第449 條第1 項、第78條，判決如主文。
中　　華　　民　　國　　111 　年　　6 　　月　　29　　日
                  民事第一庭  審判長法  官  宋國鎮
                                    法  官  何星磊
                                    法  官  張新楣
以上正本係照原本作成。 
本判決不得上訴。
中　　華　　民　　國　　111 　年　　6 　　月　　29　　日
                                    書記官  劉立晨